臺灣彰化地方法院民事裁定
111年度消債清字第21號
聲  請  人  
即  債務人  黃涪湄  
代  理  人  陳惠玲（法扶律師）
上列聲請人因消費者債務清理事件聲請清算，本院裁定如下：
    主  文
債務人甲○○自民國111年8月31日下午4時起開始清算程序，並
命司法事務官進行本件清算程序。
    理  由
一、按債務人不能清償債務或有不能清償之虞者，得依本條例所
    定更生或清算程序，清理其債務；債務人於法院裁定開始更
    生程序或許可和解或宣告破產前，得向法院聲請清算；債權
    人縱為一人，債務人亦得為聲請；債務人對於金融機構負債
    務者，在聲請更生或清算前，應向最大債權金融機構請求協
    商債務清償方案，或向其住、居所地之法院或鄉、鎮、市、
    區調解委員會聲請債務清理之調解；法院開始清算程序之裁
    定，應載明其年、月、日、時，並即時發生效力；消費者債
    務清理條例（下稱消債條例）第 3 條、第 80 條、第 151 
    條第 1 項、第 83 條分別定有明文。所謂「不能清償」，
    指債務人因欠缺清償能力，對已屆期之債務，全盤繼續處於
    不能清償之客觀經濟狀態者而言；又所謂「不能清償之虞」
    ，係指依債務人之清償能力，就現在或即將到期之債務，有
    不能清償之蓋然性或可能性而言。易言之，債務人之狀態如
    置之不理，客觀上得預見將成為不能清償之情形而言，此將
    來發生不能清償之事實，不必達到高度之確信；至於債務人
    之清償能力，則包括財產、信用及勞力（技術），並不以財
    產為限，必須三者總合加以判斷仍不足以清償債務，始謂欠
    缺清償能力而成為不能清償；而債務人之清償能力係處於流
    動性狀態，聲請時與法院裁定時之清償能力未必一致，應以
    法院裁定時為判斷基準時；又此係採前置協商主義，是債務
    人於協商程序中，自應本於個人實際財產及收支狀況，依最
    大誠信原則，商討解決方案；如終究不能成立協商，於聲請
    更生或清算時，法院審酌上開條文所謂「不能清償或有不能
    清償之虞」，允宜綜衡債務人全部收支、信用及財產狀況，
    評估是否因負擔債務，而不能維持人性尊嚴之最基本生活條
    件，所呈報之各項支出，是否確屬必要性之支出，如曾有協
    商方案，其條件是否已無法兼顧個人生活之基本需求等情，
    為其判斷之準據。
二、本件聲請意旨略以：
　　聲請人積欠債務總額約新臺幣（下同） 128 萬元，前與最
    大債權金融機構債權人中國信託商業銀行股份有限公司前置
    調解不成立。現於矽品精密工業公司任職，每月薪資約 37,
    000 元，另有保單價值約 47,841 元、基金淨值約 10,763 
    元外，別無其它財產，每月必要生活費用約 34,152 元（債
    務人個人必要生活費用 17,076 元；與配偶扶養二名未成年
    子女各負擔 8,538 元），且未經法院裁定開始更生程序或
    宣告破產，最近五年內亦未從事營業活動及二年內亦無國內
    外股票、期貨、基金或其他投資。因有不能清償債務之情事
    ，爰請求准予裁定開始清算程序等語。
三、經查：
　㈠程序方面：
　　聲請人前與最大債權金融機構債權人中國信託商業銀行股份
    有限公司進行前置調解，惟調解不成立一節，業據本院依職
    權調閱本院111年度司消債調字第117號卷宗核閱無訛，本件
    清算聲請符合消債條例第151條所定之前置協商要件。
　㈡聲請人之債務概況：
　　依債務人以及各債權人之呈報，聲請人債務餘額合計為 1,4
    58,666 元（前置調解卷第65頁）。
　㈢聲請人之資力狀況：
　　聲請人主張伊現於矽品精密工業公司任職，每月薪資約 35,
    000 元，另有保單價值約 47,841 元、基金淨值約 10,763 
    元外，別無其它財產，業據其提出財產收入狀況說明書、員
    工所得明細表、中國信託銀行銀行存摺、合作金庫銀行存摺
    、玉山銀行銀行存摺、元大銀行存摺、中華郵政儲金簿、臺
    灣企銀存摺、台中銀行存摺、中國人壽保險單、新光人壽保
    險單、中華郵政保險單、綜合所得稅各類所得資料清單及全
    國財產稅總歸戶財產查詢清單等影本為憑，亦有本院依職權
    查詢稅務電子閘門財產所得調件明細表、勞工暨就業保險資
    料以及向財政部中區國稅局員林稽徵所函查綜合所得稅各類
    所得資料清單，皆在卷可稽。
　㈣聲請人之支出狀況：
　　⒈按債務人必要生活費用，以最近一年衛生福利部或直轄市
      政府所公告當地區每人每月最低生活費 1.2 倍定之；受
      扶養者之必要生活費用，準用第一項規定計算基準數額，
      並依債務人依法應負擔扶養義務之比例認定之；債務人釋
      明更生期間無須負擔必要生活費用一部或全部者，於該範
      圍內，不受最低數額限制；債務人證明確有必要支出者，
      不受最高數額及應負擔比例之限制，消債條例第 64 條之
       2 第 1 項至第 3 項定有明文。
　　⒉本件債務人主張每月必要支出約 34,152 元（債務人個人
      必要生活費用 17,076 元；與配偶扶養二名未成年子女各
      負擔 8,538 元），有戶籍謄本在前置調解卷第21頁可參
      。是依民法第 1114 條、第 1115 條第 1 項至第 3 項、
      第 1117 條之規定意旨，以及衛生福利部公布每人每月最
      低生活費用支出標準之 1.2 倍計算民國111年臺灣每人每
      月最低生活費用約為 17,076 元（計算式：14,230元1.2
      ＝17,076元），則聲請人主張其個人必要生活費用為 17,0
      76 元、扶養二人費用負擔共 17,076 元，合計每月必要
      支出為 34,152 元，乃合理且必要之費用，於法有據。
　㈤依上所述，聲請人每月收入約 37,000 元扣除其每月必要支
    出 34,152 元後，僅餘 2,848 元可供清償所積欠之債務，
    而其它財產僅五萬多元，對照其所負之債務 1,458,666 元
    ，聲請人應有不能清償債務之情事，遑論此段期間產生之利
    息，聲請人還款期間顯然更長，堪認聲請人已處於不能清償
    之客觀經濟狀態，而有藉助清算制度調整其與債權人間之權
    利義務關係而重建其經濟生活之必要。此外，復查無聲請人
    有消債條例第6條第3項、第8條或第82條第2項所定駁回清算
    聲請之事由存在，從而，聲請人聲請本件清算，於法有據，
    應予准許。
四、據上論結，聲請人依其收支及財產狀況，確有不能清償債務
    之情事，亦未與全體債權人達成前置調解，且未經法院裁定
    開始更生程序或許可和解或宣告破產，復查無聲請人有消債
    條例第6條第3項、第8條或第82條第2項所定駁回清算聲請之
    事由存在，則聲請人聲請清算，應屬有據，爰裁定開始清算
    程序，並命司法事務官進行本件清算程序。此外，本院審酌
    聲請人名下尚有財產，可充作清算財團，應有清算實益。
五、本件聲請清算事件，既已准許而即時生效，依消費者債務清
    理條例第11條第1項、第83條、第85條第1項，裁定如主文。
中　　華　　民　　國　　111 　年　　8 　　月　　31　　日
                  民事第四庭    法　官　李言孫
以上正本係照原本作成。
不得抗告。
中　　華　　民　　國　　111 　年　　8 　　月　　31　　日
　　　　　　　　　　　　　　　　書記官  梁永慶